臺灣嘉義地方法院民事判決
111年度嘉小字第670號
原      告  賴煜耀  

被      告  許國樑  
            黃唯瑄  
上列當事人間請求侵權行為損害賠償事件，本院於民國111年8月
16日言詞辯論終結，判決如下：
    主      文
原告之訴及假執行之聲請均駁回。
訴訟費用新臺幣1,000元由原告負擔。
    事實及理由
一、原告主張：被告黃唯瑄、許國樑2人依一般社會生活之通常
    經驗，可預見將金融帳戶提供與不相識之人，可能幫助詐欺
    犯罪集團作為不法收取他人款項之用，卻由被告黃唯瑄先與
    不詳詐欺集團聯絡後，再指示被告許國樑於民國109年5月30
    日某時許於嘉義市○○路○○0號客運轉運站，將被告許國樑名
    下中華郵政嘉義忠孝郵局帳號00000000000000號帳戶（下稱
    系爭帳戶）之提款卡及密碼，寄至新北市區轉運站予不詳詐
    欺集團使用，嗣該詐欺集團成員取得系爭帳戶提款卡及密碼
    後，與其他詐欺集團成員共同意圖為自己不法之所有，基於
    詐欺取財之犯意聯絡，於109年6月1日21時許撥打電話予原
    告，佯稱交易付款設定錯誤，致原告陷於錯誤匯款新臺幣（
    下同）99,978元至系爭帳戶，系爭帳戶旋即遭詐欺集團提領
    一空。金融帳戶具有高度之屬人性，除非本人或與本人具有
    密切親誼關係者，社會歷練與工作經驗一般人均可認知要妥
    為保管，以防止遭他人冒用，縱然偶因特殊情況須將帳戶停
    供予他人使用，亦必須深入瞭解該他人之可靠性與借用帳號
    進出金錢之必要性及原因，再行提供他人使用。被告二人於
    本案發生時係3、40歲之成年人，顯應具備成熟智慮及相當
    之社會經驗，對於詐騙集團利用人頭物詐財之犯罪型態，自
    難推諉不知。縱使被告可能是受到詐騙，仍難謂此情並無過
    失，縱被告經刑事不起訴處分在案，被告仍須就原告所受之
    損害，負民事過失侵權行為責任等語。並聲明：⒈被告應連
    帶給付原告99,978元，及自起訴狀繕本送達翌日起至清償日
    止，按年息5％計算之利息。⒉請准供擔保，宣告假執行。
二、被告2人則均以：當初因急需用錢，被告黃唯瑄在網路上找
    代辦貸款，並將被告許國樑之存摺、提款卡裝入包裹後，交
    由被告許國樑寄出，我們並不知道是詐騙，直到系爭帳戶被
    凍結才知道，我們也是受害者，並非故意要詐騙原告，本案
    業經檢察官不起訴處分，以前之帳戶後來也都未再使用，原
    告應該找詐騙集團求償等語，資為抗辯。並均答辯聲明：原
    告之訴駁回。
三、得心證之理由：
  ㈠原告主張其因詐騙於109年6月1日匯款99,978元至系爭帳戶而
    受有損害之事實，業據其提出臺灣嘉義地方檢察署檢察官10
    9年度偵字第10048號、110年度偵字第517號、110年度偵字
    第518號不起訴處分書為證，並經本院依職權調閱上開偵查
    卷宗核閱無訛，且為被告所不爭執，堪信為真實。
  ㈡依民法第184條第1項前段規定，侵權行為之成立，須行為人
    因故意過失不法侵害他人權利，亦即行為人須具備歸責性、
    違法性，並不法行為與損害間有因果關係，始能成立，且主
    張侵權行為損害賠償請求權之人，對於侵權行為之成立要件
    應負舉證責任。是構成侵權行為之要件，須被害人證明：行
    為人有不法加害行為；行為人有故意或過失；被害人之權利
    受有損害；被害人所受損害與行為人之故意過失行為間有相
    當因果關係存在，其中任一要件不具備，即不能成立侵權行
    為。
　㈢原告主張被告共同侵權行為之事實，無非係以其受詐騙之款
    項匯入被告許國樑所開立之系爭帳戶為據，被告對於其由被
    告黃唯瑄在網路上找代辦貸款，並將被告許國樑之存摺、提
    款卡裝入包裹後，交由被告許國樑寄出予他人乙節固不爭執
    ，惟否認有何故意或過失侵權行為，並以前揭情詞置辯。經
    查：
　⒈被告黃唯瑄抗辯因經濟壓力須借款周轉，上網看到貸款廣告
    ，以通訊軟體LINE與自稱「賴專員」之人洽談貸款事宜，「
    賴專員」向其詐稱：「你的收款賬戶要先寄到公司測試，確
    認沒有法扣、強扣，以及其他自動扣繳費以後，就會把款項
    匯到你的帳戶」、「公司收到你帳戶測試好，財務就會把款
    項匯到你的帳戶，隔天由外務人員帶著你的帳戶與你見面，
    同時也會把帳戶歸還給你」等語，此有被告黃唯瑄所提出LI
    NE對話擷圖附於臺灣嘉義地方檢察署109年度偵字第10048號
    、110年度偵字第517號、110年度偵字第518號卷證資料內之
    對話紀錄可考，是被告黃唯瑄辯稱遭人佯以代辦貸款騙走被
    告許國樑系爭帳戶提款卡、存摺等置辯之詞，顯非虛妄。足
    見被告黃唯瑄係依詐騙集團指示，主觀上確信為順利辦理貸
    款而由不知情之被告許國樑寄出系爭帳戶提款卡，並非基於
    幫助詐欺之犯意而提供系爭帳戶從事犯罪。
　⒉參以原告前曾向被告提出刑事告訴，經臺灣嘉義地方檢察官
    認定：「而一般有求於民間借貸之人，通常係處於急迫、經
    濟實力不對等之情境下，未及深思利弊得失，即順應詐欺集團
    成員所假冒貸方之要求，交付帳戶之存摺、提款卡等物，並
    配合將密碼告知對方，致遭詐欺集團利用之情，在現今社會
    確時有所見，則被告黃唯瑄因一時借貸心切，而順應自稱「賴
    專員」之要求，將被告許國樑上開臺銀、郵局帳戶之提款卡
    及密碼提供予詐騙集團成員使用，尚不能因此推論其有幫助詐
    欺取財之未必故意。佐以被告黃唯瑄於將上開帳戶寄予「賴
    專員」後，仍繼續與「賴專員」聯繫詢問撥款下來與否，是
    被告黃唯瑄所為亦與一般提供帳戶者，事後毫不聞問之情狀
    有別，益證被告黃唯瑄自始並無幫助詐欺之犯意甚明。從而
    ，被告黃唯瑄主觀上確信其係因辦理貸款而將上開臺銀帳戶
    之存摺及提款卡交付他人，嗣後上開帳戶資料雖遭詐欺集團利
    用，惟此並非被告黃唯瑄交付帳戶之目的，尚難僅憑被告黃
    唯瑄交付帳戶資料之客觀行為，即遽認其主觀上有幫助詐欺之
    未必故意，自難遽以幫助詐欺取財罪責相繩。又被告許國樑
    係在不知情之情況下，幫被告黃唯瑄寄送含有提款卡之包裹
    ，業據被告被告許國樑、被告黃唯瑄2人於本署偵查時供述
    一致，則亦難認被告許國樑主觀上有何幫助詐欺取財之未必
    故意。再參以提供帳戶予他人使用之原因非一，基於幫助或
    與他人實施犯罪之故意者，固不乏其例，然因被騙、遺失而成
    為被害人之情形，亦所在多有。實際生活中，一般人對於社
    會事物之警覺性或風險評估，常因人而異，且與所受教育程度
    、從事之職業、心智是否成熟，並無必然之關連，此觀諸詐騙
    集團之詐騙手法，經政府大力宣導及媒體大幅報導後，猶見高
    級知識分子受騙，即可明瞭。況近來因人頭帳戶取得困難，詐
    騙集團成員為取得人頭帳戶，或以高價收購，或以詐騙方式
    取得，欺罔方式千變萬化，一般人會因詐騙集團成員言詞相
    誘而陷於錯誤，進而交付鉅額財物，則金融帳戶之持有人因
    相同原因陷於錯誤，交付金融卡、密碼或金錢之情形，自不足
    為奇。而本件被告黃唯瑄因貸款心切，對詐騙集團詭譎多變
    之詐騙技倆，未及時查悉，尚難徒以告訴人遭詐騙之款項匯
    入被告許國樑之帳戶內一情，遽令被告許國樑、黃唯瑄其負
    刑法幫助詐欺罪責。此外，復查無其他積極證據足資認定被
    告2人有何告訴暨報告意旨所指之犯行，揆諸首開法條規定及
    判例意旨，應認被告2人犯罪嫌疑不足。」，此有臺灣嘉義地
    方檢察署檢察官109年度偵字第10048號、110年度偵字第517
    號、110年度偵字第518號不起訴處分書在卷可稽，復經本院
    調閱上開偵查卷宗核閱屬實，是被告於109年5月30日將系爭
    帳戶提款卡、密碼交付給他人，所涉幫助詐欺犯行，業經檢
    察官調查後，認定被告罪嫌不足，而為不起訴處分確定，故
    並無證據證明被告係基於幫助詐騙集團之不確定故意提供其
    帳戶予詐騙集團成員。
　⒊且查，系爭帳戶係被告許國樑每月退役俸之撥款帳戶，亦與
    一般幫助詐欺行為人為避免影響日常金融交易生活，通常不
    致提供其現在使用中之帳戶之情形有所不同，被告2人抗辯
    並無幫助詐欺之犯行，並非無據，應堪憑信。故尚難認被告
    2人提供系爭帳戶資料時，對於上開帳戶將被持以作為詐欺
    取財不法用途一事，確已明知或可得而知，而具有幫助詐欺
    取財之故意，亦難認被告提供系爭帳戶資料有何過失可言。
　  準此，依卷內之證據資料，尚無從認定被告對於系爭帳戶遭
    詐騙集團利用詐騙原告乙情，有何故意或過失。
　⒋再者，本件縱認被告等應能預見將系爭帳戶提款卡及密碼予
    他人，可能供詐騙集團遂行犯罪及掩飾犯罪所得來源，而疏
    未注意保管，貿然交付上開資料予對方，而有過失。然詐騙
    集團係佯以交付付款錯誤要求原告匯款，原告誤信為真而依
    詐騙集團指示匯款，因而遭受財物損失。被告遭詐騙而提供
    帳戶後，介入另一獨立原因，即詐騙集團詐騙原告之行為，
    致原告受有金錢損害之結果，意即，原告係因遭詐騙集團成
    員之故意詐騙，而受有金錢損失，被告因無參與詐騙集團共
    同侵害原告之行為，亦非基於幫助詐欺之不確定故意下提供
    帳戶，並非原告所生損害之共同原因。因此難認被告之過失
    行為與原告之損失有相當因果關係存在。從而，原告依侵權
    行為之法律關係，請求被告2人應與詐騙集團共同負侵權行
    為責任，連帶賠償原告99,978元，尚屬無據。
四、綜上所述，原告依侵權行為之法律關係，請求被告2人應連
    帶給付99,978元，及自起訴狀繕本送達翌日起至清償日止，
    按年息5％計算之利息，為無理由，應予駁回。又原告之訴既
    經駁回，其假執行之聲請亦失所附麗，應併予駁回。
五、本件事證已臻明確，兩造其餘攻擊防禦方法，核與判決結果
    不生影響，爰不逐一論述。
六、訴訟費用負擔之依據：民事訴訟法第78條。
中　　華　　民　　國　　111 　年　　8 　　月　　30　　日
                  臺灣嘉義地方法院嘉義簡易庭
                                  法　官　羅紫庭
以上正本係照原本作成。
如對本判決上訴，須於判決送達後20日內向本庭（嘉義市文化路
308之1號）提出上訴狀（均須按他造當事人之人數附繕本）。如
委任律師提起上訴者，應一併繳納上訴審裁判費。
民事訴訟法第436條之24第2項規定：對小額程序之第一審裁判之
上訴或抗告，非以其違背法令為理由，不得為之。
中　　華　　民　　國　　111 　年　　8 　　月　　30　　日
                                  書記官  江柏翰